【裁判字號】    90,上易,704
【裁判日期】    900111
【裁判案由】    違反電子遊戲場業管理條例
【裁判全文】
臺灣高等法院臺中分院刑事判決                      九十年度上易字第七四號
    上  訴  人  臺灣臺中地方法院檢察署檢察官
    被      告  甲○○
右上訴人因被告違反電子遊戲場業管理條例案件，不服臺灣臺中地方法院八十九年度
易字第三八０七號，中華民國九十年一月十一日第一審判決（起訴案號：臺灣臺中地
方法院檢察署八十九年度偵字第一二０二五號），提起上訴，本院判決如左：
      主  文
上訴駁回。
      理  由
一、本案經本院審理結果，認第一審判決被告甲○○無罪並無不當，應予維持，並引
    用第一審判決書記載之理由（如附件）。
二、臺灣臺中地方法院檢察署檢察官上訴意旨雖以：電子遊戲場業管理條例第三條規
    定，本條例所稱電子遊戲場業，指設置電子遊戲機供不特定人益智娛樂之營業事
    業；則該行業尚非許可事業，允許企業多角化經營，是以電子遊戲場業自不以專
    營或主要營業為設置電子遊戲機供不特定人娛樂之營利事業為限，原審認本件被
    告係於所營便利商店內另行擺設遊戲機，非專以設置電子遊戲機供人益智娛樂且
    未具一定規模，應無該條例之適用，解釋已超越條文之立法理由及文義云云。惟
    鑑於刑罰之制裁，已涉及最激烈和最深刻地干預國民的基本權利，此等干預即使
    並非如死刑般足以剝奪生命，亦足以完全地摧毀國民的社會生活條件，又此制裁
    往往對於未來並沒精確可加證實的成效，卻僅僅因為過去違背國家的禁止規定而
    設置處罰規定，故各法治國家多已承認刑法保護法益原則，以限制國家刑罰權之
    使用，即認僅有在保護法益必要性及合比例原則之情況下，刑法才得以被合（憲
    ）法化。觀之電子遊戲場業管理條例之立法目的，雖明白揭示係為管理電子遊戲
    場業，並維護社會安寧、善良風俗、公共安全及國民身心健康（第一條第一項規
    定），並因原經濟部訂定之「電子遊藝場業輔導管理規則」係屬行政命令，對業
    者之違法或違規行為並無罰則規範，將使管理輔導工作無法據以落實，而對於違
    反規定之業者，採從重之處罰，並分刑事罰與行政罰；而其中除無照營業，即未
    依本條例規定辦理營利事業登記，而經營電子遊戲場業者，係處以刑罰外（見同
    條例第十五條、第二十二條），其餘違規行為，均處以行政罰（見同條例第二十
    三條至第三十五條）。就該無照營業之處罰規定，立法理由（參照行政院之草案
    說明）係以：為健全電子遊藝場之營業秩序，明定任何人未依本條例規定辦理營
    利事業登記者，不得經營電子遊藝場業，對於無照營業者，參酌公司法第十九條
    之規定，採從重處罰。然參以本條例所規定之電子遊戲場業，原亦屬以營利為目
    的而經營之事業，其性質仍在商業登記法第二條所稱商業範圍內，而商業登記法
    第三十二條雖亦對於違反本法第三條、第八條第一項及第十三條第一項規定，未
    經登記即行開業（即無照營業）行為加以處罰，惟於八十八年十二月二十九日該
    法業經總統命令公布刪除有關刑罰之規定，僅處以行政罰，足見立法機關業已明
    認對於無照營業之營利事業，並不認有以刑罰制裁之必要性及妥適性。玆本條例
    又就特定種類營利事業規定無照營業行為之刑罰制裁，其所擬保護之法益與刑罰
    制裁間是否具備必要性及妥適性，並符合憲法上比例原則，已非無疑。從而，本
    院認為就該處罰規定之構成要件中行為主體所為解釋，應予以限縮為限於以設置
    電子遊戲機供人娛樂且具有一定規模之營利事業。查本件被告所開設之便利商店
    係於八十九年五月一日開始營業，資本額新臺幣（下同）五萬元，每日營業額約
    一千元，其九台電子遊戲機則係自同年月二十八日開始擺設，迄同年六月二日為
    警查獲時止，尚無人以之娛樂過，故無營業額及獲利等事實，業據被告於警訊供
    述甚明，則其非以擺設該電子遊戲機供人娛樂而從中營利為主要業務，甚為顯然
    ，其擺設規模較之所營便利商店，亦堪認尚屬小型。原審法院因而以被告所為，
    尚非前開條例第十五條所處罰之對象，且無積極事證足認被告有何公訴意旨所指
    犯行，諭知被告無罪之判決，於法並無違誤。上訴意旨仍執前詞，指摘原判決不
    當，並無理由，應予駁回。
三、據上論斷，應依刑事訴訟法第三百七十三條、第三百六十八條，判決如主文。
本案經檢察官乙○○到庭執行職務。
中       華       民       國   九  十    年     四      月   二十六    日
                                臺灣高等法院臺中分院刑事第六庭
                                      審判長法  官  李  文  雄
                                            法  官  龔  永  昆
                                            法  官  邱  顯  祥
右正本證明與原本無異。
不得上訴。
                                            書記官  陳  桂  芬
中       華       民       國   九  十    年     四      月   二十六    日
                                                                        Ｋ


司法院資訊處製作；財團法人民間司法改革基金會備份。
